臺灣高雄地方法院刑事判決　　　　　　　　　　　　　　九十三年度易字第二四號
　　公　訴　人　臺灣高雄地方法院檢察署檢察官
　　被　　　告　丁○○
　　　　　　　　丙○○
右列被告等因詐欺案件，經檢察官聲請簡易判決處刑（九十二年度偵字第二一八七七
號），本院認為不得以簡易判決處刑，改依通常程序審理，判決如左：
    主  文
丁○○、丙○○共同連續意圖為自己不法之所有，以詐術使人將本人之物交付，丁○○處有期徒刑捌月，丙○○處有期徒刑拾月。
    事  實
一、丁○○係設於高雄市○○區○○路三十三號十六樓之四之「麥車刀貿易有限公司
    」（下稱麥車刀公司）之負責人，以經營五金類進出口貿易為業，丙○○係其胞
    弟，負責麥車刀公司財務之調度。丁○○、丙○○均明知麥車刀公司設於臺灣中
    小企業銀行九如分行（下稱中小企銀九如分行）、帳號二五六三七號之支票存款
    帳戶，因多次退票而於民國九十二年三月二十一日被為拒絕往來戶，且當時因借
    高利貸而須每月負擔高達新臺幣（下同）二十萬元至三十萬元之利息，既無資力
    清償如附表一所示於九十一年十二月份、九十二年一月份及同年二月份積欠福邦
    企業有限公司（下稱福邦公司）並已遭福邦公司催討之累計達一百三十八萬八百
    六十三元之貨款債務，日後亦無能力再支付向福邦公司購貨之貨款，詎丁○○、
    丙○○為圖再取得福邦公司之貨物，藉以轉賣得款供支付高利貸利息使用，竟共
    同基於意圖為自己不法所有之概括犯意聯絡，由丙○○於九十二年三月二十五日
    ，在隱瞞麥車刀公司上揭支票存款帳戶已於九十二年三月二十一日列為拒絕往來
    戶，以及丁○○、丙○○業已陷於無資力支付福邦公司貨款之真實狀況下，以向
    福邦公司主管乙○○提出麥車刀公司開立之中小企銀九如分行支票帳戶、發票日
    各為九十二年四月二十日、同年五月一日、同年五月一日，面額各為二十九萬六
    千八百十八元、二萬元及十八萬元之支票各一紙（即如附表一編號一所示支票）
    ，而佯稱以該三紙支票支付麥車刀公司積欠福邦公司之九十一年十二月份貨款債
    務，且因麥車刀公司上開設於九如分行之支票帳戶尚未獲得新發支票，故另提出
    由丙○○所開立之發票人為合作金庫銀行三民分行（下稱合庫三民分行）、帳號
    ０五七九一七號、發票日各為九十二年五月五日、同年五月十五日、同年五月二
    十一日、面額各為二十五萬元、三十四萬二千九百元及二十九萬二千一百四十五
    元之支票各一紙（即如附表一編號二所示支票）供作支付麥車刀公司積欠福邦公
    司之九十二年一月份貨款債務等方式，藉以製造仍有支付貨款之能力及意願之假
    象，而要求福邦公司再出貨予丁○○、丙○○，致使福邦公司誤以為丁○○、丙○○仍有支付貨款之資力及意願，陷於錯誤，收受如附表一所示支票後，先後於
    如附表二所示之日期，交付如附表二所示金額之貨物予丁○○、丙○○，丁○○
    、丙○○再轉賣如附表二所示詐得之貨物予大陸台商，並將所得款項支付高利貸
    利息。嗣丁○○、丙○○未就積欠之貨款支付分文，且如附表一所示支票屆期亦
    均因拒絕往來而遭退票，福邦公司始知受騙。
二、案經福邦公司訴請臺灣高雄地方法院檢察署檢察官偵查聲請簡易判決處刑。
    理  由
一、訊據被告丁○○及丙○○對於右揭麥車刀公司設於中小企銀九如分行、帳號二五
    六三七號之支票存款帳戶，業於九十二年三月二十一日被列為拒絕往來戶，且丙○○以麥車刀公司開立如附表一編號一所示三紙支票及如附表一編號二所示三紙
    支票，交付予告訴人福邦公司之主管乙○○，分別供作支付如附表一所示積欠福
    邦公司之貨款，並先後於如附表二所示之日期，以購貨為由自告訴人處取得如附
    表二所示金額之貨物，而被告二人再將如附表二所示之貨物轉賣予大陸台商等情
    ，固均為坦承，惟均矢口否認詐欺取財犯行，被告丁○○辯稱：如附表二所示向
    告訴人購得之貨品均銷往大陸台商，其中以位於大陸深圳開設「艾柏士公司」之
    趙姓台商為大宗，由我將貨物先寄至大陸台商謝天雄轉交趙姓台商，趙姓台商再
    將貨款匯入我設於大陸之建設銀行之帳戶，九十二年春節之前尚見付款，原於九
    十二年三、四月計劃至大陸收取貨款，當時因ＳＡＲＳ流行之故無法前往，我也
    無法得知台商是否匯款至我在大陸建設銀行所設之帳戶，遲至九十二年八月我再
    去大陸清理該帳戶時，才知道貨款將近四百萬元未獲給付，另外在台灣之貨款亦
    均遭退票而未取得，才無力支付積欠告訴人之貨款云云，被告丙○○則以：麥車
    刀公司設於臺灣中小企業銀行九如分行之支票帳戶，雖自八十九年一月起即有退
    補記錄，但仍繼續營運，在九十二年三月二十一日麥車刀公司上揭支票帳戶被列
    為拒絕往來戶後，為使麥車刀公司繼續經營而有能力償還債務，故仍向告訴人購
    買如附表二所示貨物再行轉售，然因大陸台商及在台灣之客戶未給付貨款予麥車
    刀公司，導致麥車刀公司無力清償積欠告訴人之貨款債務云云為辯。經查：
    (1)被告丁○○係麥車刀公司之負責人，被告丙○○係負責該公司之財務調度，且
      如附表二所示自九十二年三月二十五日至同年四月十六日止，被告丁○○向告
      訴人訂購如附表二所示貨物，並由被告丙○○向告訴人取得該批貨物，而如附
      表一所示由麥車刀公司及被告丙○○開立交付告訴人供支付麥車刀公司之支票
      ，均因退票而未兌現等情，為被告二人坦認，且核與告訴人指訴相符，並有高
      雄市政府營利事業登記證及經濟部公司執照各一紙、如附表二所示之告訴人之
      銷貨單八紙、統一發票五紙、如附表二所示之支票及其退票理由單各六紙及台
      灣票據交換所高雄分所九十二年十月一日台票高字第二四一六號函暨所附退票
      資料明細一份在卷可稽。
    (2)麥車刀公司設於中國國際商業銀行北高雄分行00000000000號支票
      帳戶及前開中小企銀九如分行之支票帳戶，自九十二年三月十日起即陸續出現
      大量退票情形，至同年七月十七日止，退票金額共計高達四百八十一萬四千七
      百四十八元，且上揭二個支票帳戶亦於九十二年三月二十一日均被列為拒絕往
      來戶之情，有臺灣票據交換所高雄市分所九十二年十月一日台票高字第二四一
      六號及函附之退票資料明細可參【見臺灣高雄地方法院檢察署九十二年度發查
      他字第三一五號偵查卷（下稱發查他第三一五號卷）第四十一頁至四十三頁】
      ，且被告丙○○亦陳稱：麥車刀公司因經營不善，週轉不靈，於九十年年底即
      開始陸續向當鋪、高利貸借款週轉，約借了三、四百萬元，且高利貸月息約達
      二、三十萬元，且因高利貸業者追討，故積欠告訴人之貨款均因先給付高利貸
      業者，以致於無法在如期付款予告訴人等語至明（見審理卷第一九０頁、第一
      九三頁），足見身為麥車刀公司經營者之被告丁○○及負責財務之被告丙○○
      ，對於麥車刀公司在九十二年三月二十一日之時，業已因鉅額負債及負擔沈重
      之高利貸利息，不僅所使用之支票帳戶均遭拒絕往來，連先前積欠告訴人之貨
      款債務亦無力清償，即使日後銷貨所得亦只能權充支付高利貸利息，並無再支
      付貨款之能力此等無資力之狀態，應至為清楚而無不知之理。
    (3)被告丙○○雖辯稱於九十二年三月二十五日交付予告訴人之支票，係如附表一
      編號二所示其本人於合庫三民分行之支票，而如附表一編號一所示麥車刀公司
      之中小企銀九如分行之支票係在九十二年三月二十一日拒絕往來之前交付告訴
      人云云，惟證人即告訴人之主管乙○○除於審理中證稱：如附表一編號一所示
      九十一年十二月份貨款，麥車刀公司原應在九十二年一月份就要以開票方式付
      款，但麥車刀公司一直到九十二年二月中仍未開票付款，經我與被告丁○○聯
      絡，其本來表示連同九十二年一月份之貨款一起給付，結果到同年二月底還是
      未見給付，一直到九十二年三月二十五日，麥車刀公司才以如附表一編號所示
      麥車刀公司之中小企銀九如分行支票及附表一編號二所示被告丙○○合庫三民
      分行之支票，供作給付如附表一所示九十一年十二月及九十二年一月之貨款等
      語外（見審理卷第一七六頁、第一七七頁），尚證稱：我向被告二人催討貨款
      時，渠二人表示手中之支票用完，申請之空白支票尚未核發等語（見審理卷第
      一七九頁），且被告丙○○於偵訊時亦陳稱：（問：九十一年十二月的貨款是
      九十二年三月二十五日才拿到支票，九十二年一月的貨款是九十二年三月二十
      五日才收到？）是，我記得拖了很久，約一個月才給，十二月份的貨款我一月
      才整理，正常二月底至三月初才給，但我記得又拖了一個月才給支票．．（問
      ：如附表一編號二所示之貨款既係麥車刀公司之貨款，為何用你自己之支票給
      付？）那時麥車刀公司之支票已在退補中，銀行不讓我們領空白支票，我方以
      自己之支票給付麥車刀公司之貨款等語（見發查他第三一五號卷第二十七頁、
      第八十二頁），核與證人乙○○上開證述情節相符，且依告訴人之收款明細表
      ，亦登載於九十二年三月二十五日同日收受如附件編號一及編號二所示共六紙
      支票之紀錄，有該收款明細表一份可憑（見發查他第三一五號卷第七十五頁）
      。從而，除堪認告丙○○此部分所辯云云，與事實不符外，被告丙○○係於麥
      車刀公司設於中小企銀九如分行之支票帳戶業於九十二年三月二十一日被拒絕
      往來後，向告訴人隱瞞此事，猶仍於九十二年三月二十五日以供作支付九十一
      年十二月份貨款使用為由，將如附表一編號一所示支票交予告訴人，復以麥車
      刀公司之空白支票尚未核發為由，改以如附表一編號二所示被告丙○○本身之
      支票供作支付九十二年一月份貨款，並據而使告訴人繼續於如附表二所示之日
      期交付如附表二所示之貨物予被告二人之情，亦至為明確。
    (4)被告二人固辯稱如附表二所示向告訴人取得之貨物，主要均寄往大陸台商謝天
      雄轉交開設「艾柏士公司」之趙姓台商，然趙姓台商在九十二年春節過後均未
      將貨款匯入被告丁○○設於大陸建設銀行所設之帳戶，且遲至九十二年八月始
      發現未獲匯款之事云云，並提出寄送貨物至大陸之捷特國際快遞貨運單五十六
      紙為證（見本院九十二年度簡字第四九八三號卷第六十二頁至第九十五頁）。
      惟查上揭捷特國際快遞貨運單中，麥車刀公司自九十一年十一月十四日起至九
      十二年五月二日止，先後共計有九次係直接寄往位於大陸深圳市寶安縣龍華鎮
      民治寶銀工業區之「艾柏士公司」，而另外寄往謝天雄之住址，係位於大陸深
      圳市寶安縣龍華鎮○○路豐潤花園二棟二０一室，足見二者之地址完全不同，
      且被告二人亦顯然明知「艾柏士公司」之地址，並無所謂被告二人須先將銷往
      「艾柏士公司」之貨物寄由謝天雄轉交之必要。再者麥車刀公司至遲於九十二
      年三月一日本身之支票帳戶遭拒絕往來之時起，其週轉已完全不靈而急需資金
      援助，則銷往大陸之貨款收得與否，攸關麥車刀公司能否順利營運之重要大事
      ，被告二人自應極為注意銷往大陸之貨款是否如期匯入，以便馬上提領供作麥
      車刀公司資金之運用，更況單純清查設於大陸銀行帳戶之進出紀錄，亦非須被
      告二人親往大陸始得進行，實無自九十二年春節後即放任不管貨款有無匯入，
      直至同年八月間達數月之久後才進行清查之理。更況被告二人所指大量倒帳、
      未見付款之「艾柏士公司」，依前揭捷特國際快遞貨運單所示，實際上麥車刀
      公司在九十二年二月二十日、同年三月十三日、同年四月四日及同年五月二日
      仍陸續將貨物寄往「艾柏士公司」，則若「艾柏士公司」在九十二年春節後即
      未如期付款，衡情被告二人當不至於在此情形下猶率而寄送貨物予「艾柏士公
  司」為是。此外亦未見被告二人就所謂遭大陸台商倒帳之事提出任何證據或催
      討貨款之資料，從而，除堪認被告此部所辯云云，既與事理相違，復無任何證
      據為佐而無從採信外，由前揭被告二人有將貨物寄往大陸台商而進行交易之情
      形，顯示渠等在透過轉賣向告訴人取得之貨物而獲得款項收入之狀況下，竟仍
      未支付如附表二所示積欠告訴人之貨款分文，則其等並無支付告訴人貨款之意
      願，更由此可徵。
    (5)被告二人固提出如附表三所示之本票及附表四之支票，辯稱係遭開票之台灣廠
      商倒帳而票款未獲兌現，始無法給付告訴人貨款云云（附表三所示之本票見發
      查他第三一五號卷第五十頁至第五十一頁，附表四所示支票見同卷第八十九頁
      至第一００頁），惟查其中附表四編號一至九所示支票之退票日，均非在被告
      二人於如附表二所示向告訴人取得如附表二所示貨物之日期後才遭退票，自難
      作為被告二人係於如附表二所示日期後才因廠商倒帳而陷於無資力之依據。再
      者如附表三及附表編號十至十三所示之本票、支票，充其量不過表示為被告二
      人持有此等在九十二年四月間退票之票據而已，並不能掩蓋被告二人向告訴人
      隱瞞麥車刀公司於九十二年三月二十一日已完全陷於無法週轉資金、無力再支
      付貨款，而猶以如附表一所示支票佯使告訴人產生誤信被告二人仍有支付貨款
      意願及能力此等事實之存在，不容被告二人以如附表三、四所示未獲兌現之票
      據為推諉犯行之理。
    (6)綜上所述，被告二人明知麥車刀公司在九十二年三月二十一日業已因支票帳戶
      被列為拒絕往來戶，復須承擔高額之高利貸利息，並無再支付告訴人貨款之能
      力，猶為圖取得福邦公司之貨物，藉以轉賣得款供支付高利貸利息使用，而於
      九十二年三月二十五日，隱瞞麥車刀公司之支票存款帳戶均已於九十二年三月
      二十一日列為拒絕往來戶，且被告二人亦已無資力支付福邦公司貨款之真實狀
      況，仍於九十二年三月二十五日以如附表一編號一所示不可能兌現之麥車刀公
      司之支票向告訴人宣稱用以支付九十一年十二月份貨款，及以如附表一編號二
      之支票宣稱支付九十二年一月份貨款，藉以營造被告二人仍有支付貨款之資力
      及意願之假象，使告訴人誤為信賴渠二人有此能力，始應其等要求而繼續於如
      附表二所示日期交付附表二所示貨物予被告二人，且被告二人亦將取得之貨物
      轉賣所得款項全部供清償高利貸利息，未清償積欠告訴人之貨款債務分文，則
      被告二人存有向告訴人詐取如附表二所示貨物供己轉賣後清償高利貸利息使用
      之詐欺犯意，應至為彰顯，被告二人所辯云云，無非事後卸責之詞，均無可為
      信。事證明確，被告二人犯行均洵堪認定。
二、核被告二人所為，均係犯刑法第三百三十九條第一項之詐款取財罪。被告二人就
    上開犯罪，有犯意之聯絡及行為之分擔，為共同正犯。被告二人先後於如附表二
    所示之八次詐欺取財犯行，時間緊接、方法相同，犯罪構成要件亦相同，顯係基
    於概括犯意反覆為之，應依刑法第五十六條規定，均依連續犯規定論以一罪，並
    均加重其刑。公訴人漏論附表二編號二所示之詐欺取財犯行，然因此與起訴部分
    有連續犯之裁判上一罪關係，為起訴效力所及，本院自應併予審究。再公訴人雖
    認如附表二編號三所示貨物係九十二年三月二十一日訂購並交貨，且認為被告丙○○係於九十二年四月間始交付如附表一所示支票予告訴人等語，惟查依附表二
    編號三所示之銷貨單（見發查他第三一五號卷第七十一頁），其上登載於九十二
    年三月二十六日簽收貨物之紀錄，故該次交貨日期應為九十二年三月二十六日無
    誤，又依前揭論述，被告丙○○係於九十二年三月二十五日交付如附表一所示支
    票予告訴人，故公訴人此之所認，容有誤會，應予更正。爰審酌被告二人為圖取
    得財物轉賣得款供清償高利貸之利息，竟以詐騙之方式取得財物，侵害告訴人之
    財產權，且犯後猶飾詞否認犯行，犯後態度難認良好，並斟酌遭詐騙之貨物價值
    共計四十萬八千零六十元，而被告二人迄今未為任何清償，以及考量被告二人固
    為本件犯行之共同正犯，然被告丙○○係居於管理麥車刀公司財務之角色，且其
    亦係持如附表一所示支票向告訴人詐騙並使告訴人產生誤信之人，與分擔進行向
    告訴人取貨並轉賣此任務之被告丁○○比較，被告丙○○之惡性應較重等一切情
    狀，分別量處如主文所示之刑。
據上論斷，應依刑事訴訟法第四百五十二條、第二百九十九條第一項前段，刑法第二
十八條、第五十六條、第三百三十九條第一項，罰金罰鍰提高標準條例第一條前段，
判決如主文。
中      華      民      國    九十三    年      四      月    二十九    日
                                  臺灣高雄地方法院刑事第三庭
                                      審判長法  官    黃仁松
            法  官    高思大
                                            法  官    陳威龍
右正本證明與原本無異。
如不服本判決，應於判決送達後十日內，向本院提出上訴狀。
                                            書記官    張家瑜
中      華      民      國    九十三    年      四      月      三十    日
附錄論罪科刑法條
中華民國刑法第三百三十九條第一項
意圖為自己或第三人不法之所有，以詐術使人將本人或第三人之物交付者，處五年以
下有期徒刑、拘役或科或併科一千元以下罰金。
附表一：
┌──┬───┬───────────┬────────────────┐
│編號│購貨月│當月採購金額（新臺幣）│支  付  明  細                  │
│    │份    │                      │                                │
├──┼───┼───────────┼────────────────┤
│    │九十一│四十九萬六千八百十八元│發票人：麥車刀公司、付款人：臺灣│
│一  │年十二│                      │中小企業銀行九如分行、發票日：九│
│    │月    │                      │十二年四月二十日、同年五月一日、│
│    │      │                      │同年五月一日，面額各為二十九萬六│
│    │      │                      │千八百十八元、二萬及十八萬元之支│
│    │      │                      │票共三紙。                      │
├──┼───┼───────────┼────────────────┤
│    │九十二│八十八萬五千零四十五元│發票人：丙○○、付款人：合作金庫│
│    │年一月│                      │銀行三民分行、發票日：九十二年五│
│二  │      │                      │月五日、同年五月十五日、同年五月│
│    │      │                      │二十一日、面額各為：二十五萬元、│
│    │      │                      │三十四萬二千九百元及二十九萬二千│
│    │      │                      │一百四十五元之支票共三紙。      │
└──┴───┴───────────┴────────────────┘
附表二：
┌───┬────────┬──────────┬───────────┐
│編號  │貨物品名        │金額（新臺幣）      │交貨日期及銷貨單號碼  │
├───┼────────┼──────────┼───────────┤
│  一  │車刀片、外牙刀片│十萬一千八百七十元  │九十二年三月二十五日  │
│      │                │                    │０三０六六四          │
├───┼────────┼──────────┼───────────┤
│  二  │車刀片          │六千元              │九十二年三月二十六日  │
│      │                │                    │０三０四八六          │
├───┼────────┼──────────┼───────────┤
│  三  │車刀架          │四千九百元          │九十二年三月二十六日  │
│      │                │                    │０三０六００          │
├───┼────────┼──────────┼───────────┤
│  四  │刀片            │四萬六千五百四十元  │九十二年四月三日      │
│      │                │                    │０三０七九四          │
├───┼────────┼──────────┼───────────┤
│  五  │車刀片、粗搪孔刀│十八萬一千八百三十元│九十二年四月三日      │
│      │柄              │                    │０四００六二          │
├───┼────────┼──────────┼───────────┤
│  六  │板手、車刀片、刀│二萬三千一百八十一元│九十二年四月十一日    │
│      │片、零件（Ｔ型板│                    │０四０三四六          │
│      │手）            │                    │                      │
├───┼────────┼──────────┼───────────┤
│  七  │板手、零件（板手│二萬七千三百零九元  │九十二年四月十四日    │
│      │）、零件、中心銷│                    │０四０三九四          │
│      │、快速鑽頭、車刀│                    │                      │
│      │架、車刀片      │                    │                      │
├───┼────────┼──────────┼───────────┤
│  八  │卡式車刀架、車刀│一萬六千四百三十元  │九十二年四月十六日    │
│      │架、車刀片      │                    │０四０四七七          │
├───┼────────┴──────────┴───────────┤
│合計  │四十萬八千零六十元                                            │
└───┴───────────────────────────────┘
附表三：
┌───┬────────┬──────────┬───┐
│發票人│票據號碼        │到期日              │提示日│
├───┼────────┼──────────┼───┤
│甲○○│ＣＨ四二五八一五│九十二年四月三十日  │同上  │
├───┼────────┼──────────┼───┤
│甲○○│ＣＨ四二五八一六│九十二年五月三十日  │同上  │
├───┼────────┼──────────┼───┤
│甲○○│ＣＨ四二五八一七│九十二年六月三十日  │同上  │
├───┼────────┼──────────┼───┤
│甲○○│ＣＨ四二五八一八│九十二年七月三十日  │同上  │
├───┼────────┼──────────┼───┤
│甲○○│ＣＨ四二五八一九│九十二年八月三十日  │同上  │
├───┼────────┼──────────┼───┤
│甲○○│ＣＨ四二五八二一│九十二年九月三十日  │同上  │
└───┴────────┴──────────┴───┘
附表四：
┌───┬────────┬──────────┐
│編號  │票據號碼        │退票日              │
├───┼────────┼──────────┤
│一    │ＡＰ０六二三四一│九十一年十二月三十日│
│      │三              │                    │
├───┼────────┼──────────┤
│二    │ＡＡ二一０七五三│九十一年十二月三十一│
│      │七              │日                  │
├───┼────────┼──────────┤
│三    │ＡＡ二一０七五三│九十二年一月十五日  │
│      │七              │                    │
├───┼────────┼──────────┤
│四    │ＴＢ一四二二九三│九十二年一月三十一日│
│      │九              │                    │
├───┼────────┼──────────┤
│五    │ＣＺ六０一一四五│九十二年二月十八日  │
│      │四              │                    │
├───┼────────┼──────────┤
│六    │ＳＡ七七八八七五│九十二年二月二十四日│
│      │五              │                    │
├───┼────────┼──────────┤
│七    │ＣＦ六七九一八二│九十二年二月二十五日│
│      │三              │                    │
├───┼────────┼──────────┤
│八    │ＲＥ０三二五一七│九十二年二月二十七日│
│      │一              │                    │
├───┼────────┼──────────┤
│九    │ＡＪＴ九０一三一│九十二年三月三日    │
│      │一０            │                    │
├───┼────────┼──────────┤
│十    │ＤＢ三九八二六三│九十二年四月十日    │
│      │一              │                    │
├───┼────────┼──────────┤
│十一  │ＣＵ０五三四三二│九十二年四月二十五日│
│      │八              │                    │
├───┼────────┼──────────┤
│十二  │ＣＢ八四０四一七│九十二年四月三十日  │
│      │五      │                    │
├───┼────────┼──────────┤
│十三  │ＱＣ０八五三二一│九十二年五月十二日  │
│      │０              │                    │
└───┴────────┴──────────┘
